臺北高等行政法院簡易判決　　　　　　　　　　　　　九十二年度簡字第八六七號
　　　　　　　　　　　　　　　.
　　原　　　告　甲○○
　　訴訟代理人　林添進律師
　　被　　　告　新竹縣環境保護局
　　代　表　人　巫健次（局長）
　　訴訟代理人　丙○○
　　　　　　　　乙○○
右當事人間因廢棄物清理法事件，原告不服新竹縣政府中華民國九十二年十月二十二
日（發文日期：九十二年十月二十八日）府行法字第○九二○一二二九二一號訴願決
定，提起行政訴訟。本院判決如左：
　　主  文
原告之訴駁回。
訴訟費用由原告負擔。
　　事  實
一、事實概要：緣原告於民國（下同）九十二年四月二十一日駕駛車號6F-479大貨車
    清運廢棄物（含有廢紙類、廢塑膠、裝潢拆除物及工地垃圾等），行經新竹縣竹
    北市○○○路與莊敬南路交叉路口時為竹北市六家派出所攔獲，當場發現原告未
    隨車持有載明廢棄物產生源及處理地點之證明文件，且亦未領有公民營廢棄物清
    除或處理之許可文件，卻從事廢棄物清除、處理業務。被告以原告違反廢棄物清
    理法第四十一條規定，爰依同法第五十七條處原告新台幣（下同）六萬元罰鍰，
    原告不服，提起訴願，嗣經新竹縣政府訴願決定駁回，遂提起本件行政訴訟。
二、兩造聲明：
　(一)原告聲明求為判決：訴願決定、原處分均撤銷。
　(二)被告聲明求為判決：如主文所示。
三、兩造之爭點：
    原告是否從事營建事業廢棄物之再利用，而不受廢棄物清理法第四十一條之限制
    ？
　(一)原告主張之理由：
　　1.按廢棄物清理法第二十八條規定，事業廢棄物之清理，除「再利用」外，應依
　　　下列方式為之：(1)自行清除處理(2)共同清除處理(3)委託清除、處理。又同法第
　　　三十九條第一項亦規定，事業廢棄物之再利用，應依中央目的事業機關規定辦
　　　理，不受第二十八條、第四十一條之限制，合先陳明。
　　2.次按，行政院環境保護署（下稱環保署）於九十年八月二十二日公告「營建事
      業廢棄物」為第三十八項可再利用之項目，基於前揭九十年十月二十四日修正
      通過之廢棄物清理法第三十九條第一項規定，內政部營建署並於九十一年七月
      十四日公告「營建事業廢棄物再利用管理辦法」，根據該管理辦法第四條規定
      ，領有廢棄物清除許可證之公民營清除機構僅為其中一種方式，且環保署在九
      十年三月修正之廢棄物代碼表第三項第二款業已新增公告再利用之「營建（建
      築）廢棄物」等七項事業廢棄物編碼，並於第九款規定將各類公告應回收或再
      利用之廢棄物，另於現行分類中新增Ｒ類，既然屬於Ｒ類，即不應受「公民營
      廢棄物清除處理機構許可管理辦法」其中申請核發許可證之限制，惟被告仍循
      舊制，無視內政部營建署公告「營建事業廢棄物再利用管理辦法」，且悖離政
      府推動資源回收再利用之美意，曲解法令，實已致人民及業者無所適從。
  　3.再按，廢棄物清理法第九條第一項固明文規定，廢棄物、剩餘土石方清除機具
  　　，應隨車持有載明廢棄物、剩餘土石方產生源及處理地點之證明文件。惟查，
  　　依同法第二十八條、第三十九條第一項規定，上開第九條第一項所定，並不適
  　　用於已經公告再利用之營建事業廢棄物，且前揭管理辦法並未規定清運業者應
      隨車持有載明產生源及處理地點之證明文件，地方主管機關亦未依該辦法制訂
      相關處理程序，以致清運業者亦無法向地方主管機關提出申請，在此情況下，
      地方主管機關未依地方自治法第十八、十九條及行政程序法第一百七十四之一
      規定辦理，課予人民不必要負擔，顯有疏失。
　(二)被告主張之理由：
    1.按廢棄物清理法第三十九條規定「事業廢棄物之再利用，應依中央目的事業主
      管機關規定辦理，不受第二十八條、第四十一條之限制。前項再利用之事業廢
　　　棄物種類、數量、許可、許可期限、廢止、紀錄、申報及其他應遵行事項之管
　　　理辦法，由中央目的事業主管機關會商中央主管機關、再利用用途目的事業主
　　　管機關定之」。查內政部對營建廢棄物已訂定「營建事業廢棄物再利用管理辦
　　　法」及「營建事業廢棄物再利用種類及管理方式」可遵循，倘原告就營建廢棄
　　　物有再利用之必要，自應依照目的事業主管機關所定再利用管理辦法清除處理
　　　之，與地方制度法及行政程序法第一百七十四條之一無涉。況原告貨車上滿載
　　　之廢棄物並非可再利用之營建剩餘土石方或含有可再利用之建築廢棄物，乃混
　　　雜未分類之營建混合物及一般廢棄物，何有廢棄物再利用之情形？
　　2.次按「從事廢棄物清除、處理業務者，應向直轄市、縣（市）主管機關或中央
　　　主管機關委託之機關申請核發公民營廢棄物清除處理機構許可文件後，始得受
　　　託清除、處理廢棄物業務。」「從事廢棄物貯存、清除或處理業務，違反第四
　　　十一條第一項規定者，處新台幣六萬元以上三十萬元以下罰鍰，並命其停止營
　　　業。」分別為廢棄物清理法第四十一條及第五十七條所明定。查原告未領有公
　　　民營廢棄物清除處理許可文件，從事清運非可再利用之建築廢棄物，顯已違反
　　　上開法律規定，被告據以裁罰六萬元，依法有據，並無不合。
　　理  由
一、按廢棄物清理法第四十一條規定：「從事廢棄物清除、處理業務者，應向直轄市
    、縣 (市)主管機關或中央主管機關委託之機關申請核發公民營廢棄物清除處理
    機構許可文件後，始得受託清除、處理廢棄物業務。但有下列情形之一者，不在
    此限：一執行機關依第五條第二項、第六項、第十二條第一項辦理一般廢棄物之
    回收、清除、處理、再利用。二依第八條規定緊急清理廢棄物所指定之設施或設
    備。三依第十四條第二項規定依報經中央主管機關核准之方式清除、處理一般廢
    棄物。四依第十八條第一項規定回收、貯存、清除、處理一般廢棄物。五第二十
    八條第一項第二款、第三款第二目至第五目、第四款之清除機具、處理設施或設
    備。六目的事業主管機關依第三十三條、第三十四條規定自行或輔導設置之處理
    設施。七中央主管機關會同中央目的事業主管機關依第三十五條第一項設置之設
    施。前項公民營廢棄物清除處理機構許可文件之核發，應副知中央主管機關。」
    又同法第五十七條規定：「從事廢棄物貯存、清除或處理業務，違反第四十一條
    第一項規定者，處新臺幣六萬元以上三十萬元以下罰鍰，並命其停止營業。」
二、本件兩造不爭之原告於九十二年四月二十一日駕駛車號6F-479大貨車清運廢棄物
    （含有廢紙類、廢塑膠、裝潢拆除物及工地垃圾等），行經新竹縣竹北市○○○
    路與莊敬南路交叉路口時為竹北市六家派出所攔獲，原告未隨車持有載明廢棄物
    產生源及處理地點之證明文件，且亦未領有公民營廢棄物清除或處理之許可文件
    等情，有被告稽查工作紀錄表、照片二幀附卷可稽，堪信為真實。是本件之爭執
    ，厥在於原告是否從事營建事業廢棄物之再利用，而不受廢棄物清理法第四十一
    條之限制？
三、經查：
  (一)按廢棄物清理法第三十九條規定：「事業廢棄物之再利用，應依中央目的事業主
    管機關規定辦理，不受第二十八條、第四十一條之限制。前項再利用之事業廢棄
    物種類、數量、許可、許可期限、廢止、紀錄、申報及其他應遵行事項之管理辦
    法，由中央目的事業主管機關會商中央主管機關、再利用用途目的事業主管機關
    定之。」又按「營建事業廢棄物再利用管理辦法」第一條規定：「本辦法依廢棄
    物清理法 (以下簡稱本法)第三十九條第二項規定訂定之。」第二條規定：「本
    辦法用詞定義如下：一事業：指本法第二條第四項以內政部 (以下簡稱本部)為
    目的事業主管機關之營造業及其他經中央主管機關指定與營建有關之事業。二再
    利用：指事業將其事業廢棄物自行或送往再利用機構作為原料、添加物、材料、
    燃料、工程填料、土地改良或經本部認定之用途行為。三公告再利用：指事業廢
    棄物之再利用技術成熟且廣為應用，經本部公告其種類及管理方式者。四再利用
    機構：指從事再利用行為且經政府機關登記有案之工商廠場。」第四條規定：「
    事業廢棄物除於廠（場）內再利用者外，其送往再利用機構再利用前之清除，依
    下列方式為之：一事業自行清除或委託合法運輸業代為清除。二再利用機構清除
    或再利用機構委託合法運輸業代為清除。三營建廢棄物共同清除處理機構代為清
    除。四委託領有廢棄物清除許可證之公民營清除機構清除。」再按「營建事業廢
    棄物再利用種類及管理方式」所定再利用種類編號八規定：「一來源：工程施工
    建造、建築拆除、裝修工程及整地營建混合物刨除所產生之事業廢棄物。二再利
    用用途：營建工程材料、工程填地及道路工程級配料、工程填地材料、骨材及建
    材原料、混凝土添加材料、磚瓦原料等，以及因分類作業所附帶產生之金屬屑、
    玻璃碎片、塑膠類、木屑等，依本公告之管理方式辦理。三再利用機構應具備下
    列資格之一： (一) 經直轄市、縣 (市) 政府或公共工程主辦機關訂頒相關剩餘
    土石方處理及土資場管理法規所核准設立可兼收容處理營建混合物之土資場或回
    收再利用之處理場所。（二）經直轄市、縣（市）政府依地方自治法規許可設立
    之營建混合物資源分類處理場。(三)依營建廢棄物共同清除處理機構管理辦法許
    可並核發登記證之機構。四再利用機構應具廢棄物分類設備或能力，可將土石方
    、磚、瓦、混凝土塊、廢金屬、廢玻璃、廢塑膠類、廢木材、竹片、廢紙屑、廢
    瀝青等加以分類。五經分類作業後，屬營建剩餘土石方部分依營建剩餘土石方處
    理方案處理，屬內政部公告之一般事業廢棄物再利用種類部分，依本部公告之管
    理方式辦理；至其他非屬營建剩餘土石方，亦非屬本部公告可再利用部分，應依
    廢棄物清理法規定清除處理或再利用，送往合法掩埋場、焚化廠、合法廢棄物代
    處理機構或再利用事業機構，其中送合法掩埋場或焚化廠部分，所含資源性廢棄
    物重量比不得超過百分之十五。六再利用應符合事業廢棄物貯存清除處理方法及
    設施標準之規定，得採用露天貯存方式。但貯存場所應設有符合規定防塵設施及
    排水收集處理設施。七再利用用途之產品應符合國家標準或國際標準或該產品之
    相關使用規定。 」
  (二)查本件原告就其所載運之廢棄物之來源及預定地全未說明並舉證，是尚難信原告
    所載運者係來自於以內政部為目的事業主管機關之營造業及其他經中央主管機關
    指定與營建有關之事業所生之廢棄物？亦難信原告所為係上開事業擬將其事業廢
    棄物自行或送往何再利用機構，是原主張其從事事業廢棄物之再利用，不受廢棄
    物清理法第四十一條之限制一節，不足採信。
四、綜上所述，原告之主張，尚無可採，原處分以原告違反廢棄物清理法第四十一條
    第一項之規定，依同法第五十七條之規定，處原告以最低度之罰鍰六萬元，認事
    用法，並無違誤，訴願決定遞予維持，亦無不合，原告訴請撤銷訴願決定及原處
    分，於法無據，應予駁回。
據上論結，本件原告之訴為無理由，爰依行政訴訟法第九十八條第三項前段，判決如
主文。
中　　華　　民　　國　　九十三　　　年　　　三　　　月　　  十一  　　　日
                 臺 北 高 等 行 政 法 院   第 四 庭
                                         法  官　王　碧　芳
右為正本係照原本做成。
本件以訴訟事件所涉及之法律見解具有原則性者為限，始得於本判決送達後二十日內
向本院提出上訴狀並表明上訴理由，如已於本判決宣示後送達前提起上訴者，應於判
決送達後二十日內補具上訴理由（均按他造人數附繕本），且經最高行政法院許可後
方得上訴。
中　　　華　　　民　　　國　　九十三　　年　　　三　　　月　　 十一 　　日
                                         法院書記官 鄭 聚 恩
